【裁判字號】    95,易,284
【裁判日期】    951031
【裁判案由】    竊盜
【裁判全文】
臺灣雲林地方法院刑事判決               95年度易字第284號
公  訴  人  臺灣雲林地方法院檢察署檢察官
被      告  乙○○
上列被告因竊盜案件，經檢察官提起公訴（94年度偵字第2904號
），本院判決如下：
    主  文
乙○○犯結夥竊盜罪，累犯，處有期徒刑壹年陸月。
    犯  罪  事  實
一、乙○○前於民國60年間因殺人等案件，經本院於61年7 月18
    日，以61年度訴緝字第7 號判處有期徒刑15年，褫奪公權10
    年，並於61年8 月22日確定，77年間假釋出監，然因於假釋
    期間又犯賭博罪，經判處有期徒刑10月，並撤銷假釋，而於
    80年6 月24日再度入監執行，83年10月27日復假釋出監，甫
    於90年2 月20日縮短刑期假釋期滿，其未執行之刑，以已執
    行論。詎仍不知悔改，明知坐落雲林縣崙背鄉○○段貓兒干
    小段1 之29地號附近未登記之土地係國有財產局所有，竟與
    綽號「一百」（臺語）及綽號「空仔」（臺語，傻子之意）
    之真實姓名、年籍不詳成年男子基於意圖為自己不法所有之
    犯意聯絡，約由乙○○以1 天新臺幣（下同）7,000 元之代
    價，僱用不知情之挖土機司機莊河溪，「一百」之成年男子
    則另透過不知情、綽號「阿正」之廖啟宏，以1 天2,000 元
    之上代價，僱用不知情之挖土機司機許金昇（莊河溪、廖啟
    宏及許金昇均業經臺灣雲林地方法院檢察署檢察官另為不起
    訴處分確定），一同於92年10月4 日晚上9 時許起至翌日凌
    晨0 時50分許間，前往上開國有財產局之土地挖取砂石，乙
    ○○與綽號「一百」之成年男子則在挖取現場指揮調配，「
    空仔」之成年男子則以每車次600 元之代價，僱用不知情之
    不詳姓名年籍之成年砂石車司機數人及林世民（業經臺灣雲
    林地方法院檢察署檢察官另為不起訴處分確定），同時駕駛
    車牌號碼不詳之營業用大貨車數部及林世民駕駛車牌號碼TJ
    -921號營業用大貨車，由綽號「空仔」之成年男子駕駛車號
    不詳之營業用大貨車帶路，將莊河溪及許金昇挖取之砂石，
    接續載往指定地點販售他人，而結夥3 人共同竊得國有財產
    局所有上開土地之砂石共22,402立方公尺。其中有4 車，係
    以每車1,500 元之價格，販賣與甲○○○，並由林世民駕駛
    車牌號碼TJ-921號營業用大貨車載往甲○○○之子林永文（
    甲○○○及林永文均業經臺灣雲林地方法院檢察署檢察官另
    為不起訴處分確定）所有，坐落雲林縣麥寮鄉○○段1803地
    號之農地堆填。嗣於92年10月5 日凌晨0 時50分許，為警在
    上址挖取現場當場查獲莊河溪、林世民及許金昇3 人，並扣
    得莊河溪及許金昇所有之無線電各1 具及挖土機各1 部、林
    世民所有之營業用大貨車1 部及甲○○○交與林世民之名片
    4 張（均已另案發還），始循線查悉上情。
二、案經臺灣雲林地方法院檢察署檢察官主動簽分偵查起訴。
    理  由
一、訊據被告乙○○固供承有於92年10月4 日晚上，受綽號「一
    百」之成年男子要求，聯絡其所僱用，日薪7,000 元之挖土
    機司機莊河溪外出工作，知道92年10月5 日凌晨0 時50分許
    ，莊河溪有為警查獲之事實，然矢口否認涉有何竊盜犯行，
    辯稱：認識綽號「一百」的人，但不認識「空仔」及許金昇
    ，沒有叫莊河溪去挖取砂石，僅是單純介紹莊河溪去整地，
    沒有僱佣許金昇，也不認識甲○○○、林永文，未曾去過莊
    河溪挖土現場，並未盜採砂石，本身也無黑色吉普車，僅有
    福特牌黑色休旅車云云。惟查：
    (一)證人莊河溪於92年10月5 日偵查中已證述：我在92年10月
      4 日晚上10時左右開始挖，剛開始我是整地，後來在現場
      的不認識叫我挖土，我挖了10台車左右之土載出去，我受
      僱「廖董」，他在92年10月4 日下午3 時至5 時中間打給
      我，叫我於4 日晚上至被查獲地整地，我2 人約在臺17線
      一處叉路涵洞見面，他帶我至現場，工資每天8 小時7,00
      0 元，「廖董」是警卷上「乙○○」之人（94年度偵字第
      2904號卷第68至69及73頁）等語綦詳；於94年10月25日偵
      查中又再次證述：92年10月4 日案發時我才認識乙○○1
      個多月，我都叫他「廖董」，92年10月4 日我們在崙背鄉
      挖地時，是「廖董」叫我去的，日薪8,000 元，向「廖董
      」拿錢，約好1 天工作8 小時，當天我有看到「廖董」在
      現場，警察到時大家逃離現場所以沒有領到錢，「廖董」
      當時是向我說砂石場結束營業，要將場地還原，所以找我
      去將場內污土挖到卡車上再由卡車載走，當天在現場有2
      臺挖土機及2 、3 臺砂石車，我當天只有看到乙○○在現
      場，是他帶我去的等語明確（94年度偵字第2904號卷第21
      至22、24頁）；前後證述內容大致相符，且與被告自白之
      情節相符，已可證被告確有於92年10月4 日，僱用證人莊
      河溪駕駛挖土機至雲林縣崙背鄉○○段貓兒干小段1 之29
      地號附近未登記之土地挖取砂石之事實。
    (二)證人許金昇於92年10月5 日偵查中已證述：92年10月5 日
      凌晨零時50分左右，我有在崙背鄉○○段貓兒干小段國有
      財產局土地上駕怪手在那挖砂，10月4 日晚上9 時多有載
      1 卡車的土走，載至何處我不知道，我受僱1 個叫「阿正
      」的老闆，每天工作8 小時2,000 元，92年10月4 日下午
      3 時多，老闆「阿正」打電話給我，叫我至被查獲地點挖
      腳路（將土撥平），我於當晚9 時多開始工作，有載1 車
      土出去。現場處理之工頭綽號「一百」說挖1 車土讓1 臺
      車載出去，「阿正」是警卷上之廖啟宏（94年度偵字第29
      04號卷第66至68頁）等語；於94年10月25日偵查中又證述
      ：廖啟宏是我老闆，大家都叫他「阿正」，是1 位叫綽號
      「一百」叫我去挖土的，是「一百」與我老闆廖啟宏聯絡
      ，廖啟宏再叫我去挖土，「一百」當天有在現場，他告訴
      我如何做之後他就走了，我們晚上整地是臨時通知的，老
      闆沒有對我說何因晚上去整地，當天晚上工作可以算加班
      ，當天的工作因廖啟宏也還沒有拿到錢，所以我也沒有領
      到這部分工資，我不認識乙○○等語（94年度偵字第2904
      號卷第22至23頁）；前後證述內容大致相符，亦可證證人
      許金昇確有於92年10月4 日，受僱於廖啟宏，駕駛挖土機
      至雲林縣崙背鄉○○段貓兒干小段1 之29地號附近未登記
      之土地挖取砂石之事實。
    (三)證人廖啟宏於94年6 月28日、94年10月25日及95年2 月9
      日偵查中證述：綽號「阿正」，92年10月4 日有僱用許金
      昇在二崙鄉挖土，許金昇打電話給我，說綽號「一百」者
      叫他至崙背鄉挖土，我同意他過去挖土，是「一百」到二
      崙鄉我工作場合找我，叫我替他找1 臺挖土機去整地，我
      叫「一百」帶許金昇過去，當天言明工資日7,000 元，7,
      000 元委由許金昇工作完畢之後拿回來，「一百」在當日
      下午4 、5 點左右叫我，我不認識「空仔」，不認識甲○
      ○○，我不認識乙○○等語（93年度他字第962 號卷第33
      、36頁、94年度偵字第2904號卷第23至24頁、第37頁）；
      前後證述內容大致相符，且與證人許金昇上開證述情節互
      核相符，益證證人許金昇確係受證人廖啟宏僱用，而駕駛
      挖土機至雲林縣崙背鄉○○段貓兒干小段1 之29地號附近
      未登記之土地挖取砂石，而證人廖啟宏又係因綽號「一百
      」之成年男子請託，方指示證人許金昇於上開時間前往上
      開地點挖取砂石。
    (四)證人林世民於92年10月5 日偵查中證述：砂石車TJ-921號
      是我所有，我在查獲地點載運4 臺車，載至雲一線六輕1
      處農地上，我載的是土。（問：怎知將土放在何處？）是
      開砂石車的朋友綽號「空仔」帶路，他亦有載運，叫我來
      幫忙，92年10月4 日晚上10時左右開始載運，被查獲是第
      4 趟，共有10幾部砂石車在載運砂石，載土的有3 臺，其
      餘是載砂，我工資1 趟600 元等語（94年度偵字第2904號
      卷第69至70頁）明確，可證明證人林世民確係受綽號「空
      仔」之成年男子僱用，而駕駛大貨車至雲林縣崙背鄉○○
      段貓兒干小段1 之29地號附近未登記之土地載運砂石。
    (五)證人甲○○○於95年5 月25日偵查中已證述：（提示廖啟
      宏、乙○○照片）乙○○我好像有印象，另外1 人我沒有
      看過，我不太記得92年10月間請「廖董」幫我載運砂石，
      該人沒有說他叫什麼名字，時間有點久了我不是很確定，
      我印象中該人有戴眼鏡，乙○○的照片有點像當初跟我說
      要載砂石來的人等語明確（94年度偵字第2904號卷第42至
      43頁）。參以證人林世民於92年10月5 日偵查中證述：我
      倒土時倒土處有1 婦人給我1 張後面有編號及蓋章之廢棄
      名片給我，1 車1 張作為請款依據，我朋友告訴我完工時
      ，倒土現場他們會給我錢，我共在那拿4 張名片，我沒有
      與「廖董」見過面，我只知道他駕1 部黑色吉普車在挖土
      現場巡視，人我未見過等情（94年度偵字第2904號卷第73
      頁），及證人林永文即證人甲○○○之子於92年12月22日
      偵查中證述：（問：是否有在你的名片後面寫數字交給砂
      石車司機？）我有聽說之情（94年度偵字第2904號卷第48
      至49頁），並參酌卷附之證人林永文名片影本4 張（94年
      度偵字第2904號卷第95頁），足見證人林世民確有於上開
      時間依「空仔」之成年男子指示，將挖取之砂石其中4 車
      ，載至證人林永文所有之雲林縣麥寮鄉○○段1803地號農
      地給證人甲○○○。又證人甲○○○自始至終均未曾提及
      「空仔」之人，係證稱所接觸購買砂石之對象為「廖董」
      ，又稱「廖董」好像就是被告，而被告之綽號恰為「廖董
      」，此不僅為被告所自承，亦有證人莊河溪證述明確，而
      證人林世民所載運之砂石係證人莊河溪及許金昇所挖取，
      證人莊河溪又係受被告指示前往，則被告與挖取砂石及將
      之販賣與證人甲○○○間，顯確有一定程度之關連性。此
      外，被告雖辯稱本身並無黑色吉普車，僅有福特牌黑色休
      旅車，然吉普車與休旅車外觀本即相似，證人林世民又係
      在深夜光線不佳、視線不良之處所看見，則證人林世民所
      稱之黑色吉普車亦非全無可能係黑色休旅車之誤。再由上
      開證人莊河溪證述內容可知，被告當天確實有在現場，則
      證人林世民當天所見駕駛黑色吉普車之人，應即係被告無
      訛。另由上開證人莊河溪及林世民之證述內容亦可知，被
      告當天尚有在現場巡視，則若被告並未涉嫌盜採砂石，僅
      是介紹證人莊河溪前往整地工作，於受綽號「一百」之成
      年男子請託，介紹證人莊河溪，將之帶往現場後，當可逕
      自離開，根本無須再逗留現場，則被告當天在現場巡視逗
      留，確實與常理有違。從而，由上開證人甲○○○、林世
      民及莊河溪之證述內容相互勾稽以觀，證人甲○○○所接
      觸購買砂石之對象應即為被告，亦至為灼然。是證人甲○
      ○○確有向被告購買砂石，並由證人林世民依「空仔」之
      成年男子指示，將挖取之砂石其中4 車，載至證人林永文
      所有之雲林縣麥寮鄉○○段1803地號農地，販賣與證人甲
      ○○○之事實，亦顯可認定。
    (六)由上開證人甲○○○購買砂石之過程，亦可見被告與綽號
      「空仔」之成年男子間確有犯意聯絡，否則何以被告販賣
      與證人甲○○○之砂石，恰係由綽號「空仔」之成年男子
      指示證人林世民載運，唯一合理解釋，即被告與綽號「空
      仔」之成年男子事先就此部分已有所謀劃。至證人甲○○
      ○嗣後於本院審理時，對於檢察官、被告詰問或本院補充
      訊問之問題多稱以時間太久不記得云云，既與前開證據不
      符，自難遽信。
    (七)又被告雖辯稱僅是整地，並非盜採砂石云云，然證人莊河
      溪等人開始工作之時間係晚上9 時許至翌日凌晨，若僅是
      單純整地，顯無時間之急迫性，非必於三更半夜漏夜進行
      ，且將所挖出之砂土立即載往他處，其中更有部分立即販
      賣與證人甲○○○，此顯不合理至極，且確實啟人疑竇。
      是被告辯稱整地云云，亦非可採，被告係在盜採砂石之情
      ，應甚明確。
    (八)由上開各證人證述內容以觀，可知證人莊河溪、許金昇、
      林世民及廖啟宏間互不相識，然其確於同一時間，在同一
      地點，為相同工作，且證人林世民所載運之砂石係證人莊
      河溪及許金昇所挖取，足見被告與綽號「一百」及「空仔
      」之成年男子間，就上開盜採砂石之行為，確有犯意聯絡
      及行為分擔，且被告乙○○、綽號「一百」及「空仔」之
      成年男子當天確實均有在現場，要無可疑。
    (九)此外，復有現場照片35張、雲林地院檢察署檢察官扣押物
      品處分書（即證人莊河溪及許金昇所有之無線電各1 具）
      、雲林縣政府92年12月8 日函文及簡圖、雲林縣西螺地政
      事務所92年12月29日函、雲林地方法院檢察署94年度偵字
      第2904號不起訴處分書、雲林地方法院檢察署92年度偵字
      第4762號不起訴處分書、雲林地方法院檢察署92年度偵字
      第4143號不起訴處分書及贓物認領保管收據（即證人莊河
      溪及許金昇所有之無線電各1 具及挖土機各1 部）各1 份
      附卷可稽。
    (十)綜上所述，被告所辯均顯係事後卸責之詞，不足採信，事
      證明確，被告確有與綽號「一百」、「空仔」之成年男子
      結夥共同竊盜砂石之犯行，應堪認定。
二、論罪科刑之理由：
  (一)按行為後法律有變更者，適用行為時之法律。但行為後之法
    律有利於行為人者，適用最有利於行為人之法律，刑法第2
    條第1 項定有明文。查刑法業於94年1 月7 日修正，同年2
    月2 日公布，95年7 月1 日施行，是被告乙○○行為後，法
    律顯已有變更。其中關於共犯及累犯之規定均有所變更，經
    依刑法第2 條第1 項之規定綜合比較新舊法結果，並依法律
    應一體適用，不得割裂適用原則，以修正前之刑法規定對被
    告較為有利，自應依修正前之刑法規定對被告為論罪科刑（
    詳細比較內容如附表所示）。
  (二)按結夥三人以上之犯罪，應以在場共同實施或在場參與分擔
    實施犯罪之人為限，不包括同謀共同正犯在內（最高法院76
    年度臺上字第7210號判例參照）。本件犯行發生時，被告及
    綽號「一百」、「空仔」之成年男子均有在現場等情，既業
    經上開證人證述明確，是核被告乙○○所為，係犯修正前刑
    法第321 條第1 項第4 款之結夥竊盜罪。
  (三)被告與綽號「一百」、「空仔」之姓名年籍不詳成年男子間
    就上開犯行，有犯意聯絡及行為分擔，均應依修正前刑法第
    28條規定，論以共同正犯。
  (四)被告與綽號「一百」、「空仔」之姓名年籍不詳成年男子間
    利用不知情之挖土機司機莊河溪、許金昇、大貨車司機林世
    民及其他不詳年籍姓名之成年男子挖取及載運砂石，以遂行
    其犯罪，均為間接正犯。
  (五)被告與綽號「一百」、「空仔」之姓名年籍不詳成年男子利
    用證人莊河溪、許金昇及其他不詳年籍姓名之成年男子先後
    挖取之砂石數量共達22,402立方公尺，證人林世民載運之砂
    石共有4 車，其他不詳年籍姓名之成年男子載運之砂石亦有
    數車，然挖取及載運砂石之時間均相續，且挖取及載運之地
    點均同一，足見證人莊河溪、許金昇、林世民及其他不詳年
    籍姓名之成年男子均係以單一行為之數個舉動接續進行，以
    實現1 個犯罪構成要件，侵害同一法益，是被告與綽號「一
    百」、「空仔」之姓名年籍不詳成年男子應僅分別各成立1
    個竊盜罪，均為接續犯。
  (六)被告前於60年間因殺人等案件，經本院於61年7 月18日，以
    61年度訴緝字第7 號判處有期徒刑15年，褫奪公權10年，並
    於61年8 月22日確定，77年間假釋出監，然因於假釋期間又
    犯賭博罪，經判處有期徒刑10月，並撤銷假釋，而於80年6
    月24日再度入監執行，83年10月27日復假釋出監，甫於90年
    2 月20日縮短刑期假釋期滿，其未執行之刑，以已執行論，
    有臺灣高等法院被告前案紀錄表1 份在卷可參，其於前開有
    期徒刑執行完畢後5 年內再故意犯本件有期徒刑以上之罪，
    為累犯，應依修正前刑法第47條規定，加重其刑。
  (七)爰審酌被告前曾有殺人未遂前科，且於91年間因違反區域計
    畫法案件，經本院判處有期徒刑6 月確定，並經本院於該案
    審理中要求其回填土地，均未回復，素行不良，又為醫專肄
    業，教育程度中上，竟竊盜國有砂石變賣，謀取不當利益，
    造成環境、水土保持破壞，危害無窮，且盜採之數量亦稱龐
    大；另參酌被告犯後猶卸責飾詞，一再辯稱是整地，完全不
    知情，毫無悔意，態度不佳等一切情狀，量處如主文所示之
    刑。
三、適用法律依據：
  (一)刑事訴訟法第299 條第1 項前段。
  (二)刑法第2 條第1 項前段、修正前刑法第28條、第321 條第1
    項第4 款、第47條。
本案經檢察官廖弼妍到庭執行職務。
中    華    民    國    95    年    10    月    31    日
                  刑事第三庭       審判長 法  官  劉國賓
                                          法  官  王素珍
                                          法  官  廖淑華
以上正本證明與原本無異。
如不服本判決，應於判決收受後10日內，向本院提出上訴狀（須
附繕本）。
                                          書記官  張菀純
中    華    民    國    95    年    10    月    31    日
附錄法條：修正前刑法第321條
中華民國刑法第321條（加重竊盜罪）
犯竊盜罪而有左列情形之一者，處 6 月以上、 5 年以下有期徒
刑：
一  於夜間侵入住宅或有人居住之建築物、船艦或隱匿其內而犯
    之者。
二  毀越門扇、牆垣或其他安全設備而犯之者。
三  攜帶兇器而犯之者。
四  結夥三人以上而犯之者。
五  乘火災、水災或其他災害之際而犯之者。
六  在車站或埠頭而犯之者。
前項之未遂犯罰之。
附表：
┌────────┬────────┬────────┬────────┐
│法        條    │修正前規定      │修正後規定      │新舊法之適用    │
├────────┼────────┼────────┼────────┤
│刑法第28條      │二人以上共同實施│二人以上共同實行│新法僅作定義上之│
│共同正犯        │犯罪之行為者，皆│犯罪之行為者，皆│修正，使適用更為│
│                │為正犯。        │為共犯。        │明確，非法律變更│
│                │                │                │，自不生新舊法比│
│                │                │                │較問題，無現行刑│
│                │                │                │法第2 條第1 項之│
│                │                │                │適用，應適用新法│
│                │                │                │。              │
├────────┼────────┼────────┼────────┤
│刑法第47條      │受有期徒刑之執行│受徒刑之執行完畢│本件被告係於前案│
│累犯            │完畢，或受無期徒│，或一部之執行而│執行完畢後5 年以│
│                │刑或有期徒刑一部│赦免後，五年以內│內再故意犯本件有│
│                │之執行而赦免後，│故意再犯有期徒刑│期徒刑以上之罪，│
│                │五年以內再犯有期│以上之罪者，為累│不論依修正前之刑│
│                │徒刑以上之罪者，│犯，加重本刑至二│法第47條或修正後│
│                │為累犯，加重本刑│分之一。第98條第│之刑法第47條第1 │
│                │至二分之一。    │2 項關於因強制工│項之規定，均構成│
│                │                │作處分之執行完畢│累犯，對被告而言│
│                │                │或一部之執行而免│並無有利或不利之│
│                │                │除後，五年以內故│情形，自不生新舊│
│                │                │意再犯有期徒刑以│法比較之問題，應│
│                │                │上之罪者，以累犯│逕依修正前之刑法│
│                │                │論。            │第47條，論以累犯│
│                │                │                │，並加重其刑。  │
└────────┴────────┴────────┴────────┘


司法院資訊處製作；財團法人民間司法改革基金會備份。
